【裁判字號】    99,聲,262
【裁判日期】    991122
【裁判案由】    聲請迴避
【裁判全文】
臺灣板橋地方法院民事裁定               99年度聲字第262號
聲  請  人  乙○○
            甲○○
上列聲請人因與相對人祭祀公業林成祖、林秀俊、林三合、林海
籌、林春記等五公業間請求刪除會議記錄等事件，聲請法官迴避
，本院裁定如下：
    主  文
聲請駁回。
聲請程序費用由聲請人負擔。
    理  由
一、按民事訴訟法第33條第1 項第2 款規定法官有應自行迴避而
    不自行迴避以外之情形，足認其執行職務有偏頗之虞，據而
    聲請法官迴避者，應以法官對於訴訟標的有特別利害關係，
    或與當事人之一造有密切之交誼或嫌怨，或基於其他情形客
    觀上足疑其為不公平之審判者為其原因事實，若僅憑當事人
    之主觀臆測，或不滿意法官進行訴訟遲緩，或認法官指揮訴
    訟欠當，則不得謂其有偏頗之虞，最高法院69年台抗字第45
    7 號判例意旨可資參照；又此種迴避原因，依民事訴訟法第
    34條第2 項、第284 條之規定，應提出能即時調查之證據以
    釋明之。次按民事訴訟程序固採當事人進行之處分權主義，
    原則上為程序主體之當事人就訴訟標的享有處分之自由，惟
    訴訟程序之進行，法院本享有訴訟指揮權，而準備期日或言
    詞辯論期日之指定、證據之調查及宣判期日之訂定，均屬法
    院訴訟指揮之一種，承審法官本可依職權，視個案情況酌定
    之，此觀民事訴訟法第198 條第1 項規定：「審判長開閉及
    指揮言詞辯論，並宣示法院之裁判」自明。
二、聲請人聲請意旨略以：緣本件就審理程序來看，係於民國99
    年8 月10日起訴，並於99年8 月19日已遵囑補正事項，相對
    人即被告亦已有認尚欠之處，休息訴訟，並於99年11月2 日
    已呈狀陳明。孰料，何以突接99年11月4 日通知要補正，其
    實早已補正，足見承辦法官予以不理。其函知似認為聲請人
    即原告有打官司之糾纏，最好不要辦，才會有此情形。因此
    ，認為承辦法官執行職務，顯有偏頗之虞。為此，依民事訴
    訟法第33條第2 項規定，聲請裁定准予承辦法官迴避等語。
三、經查，本件自聲請人即原告於99年8 月10日起訴後，即送司
    法事務官進行程序審查，案號為99年度補字第1897號。嗣經
    於99年8 月12日命被告補正，且被告已於99年9 月2 日提出
    答辯狀補正後，於99年10月5 日分99年度訴字第1985號由法
    官進行實質審理。嗣承辦法官隨即於99年10月6 日批示審理
    單載明第1 次庭期為99年11月1 日下午3 時40分，並經送達
    兩造當事人。惟於當日庭期時，聲請人中1 人並未到庭，另
    1 人則於報到後開庭點呼時已離開，致當次庭期經承辦法官
    諭知當庭候核辦。嗣承辦法官因本件起訴主張之訴訟標的、
    請求權基礎尚有不明，遂於99年11月3 日批示審理單載明通
    知聲請人即原告2 人於99年11月26日前具狀補正，而聲請人
    之民事聲請休止訴訟狀係於99年11月4 日始為本院民事科所
    收文，並經承辦法官於99年11月8 日批示檢卷，再於99年11
    月10日批示訂期（99年11月29日下午3 時25分）通知原告等
    情，業據本院調卷查明，非但並無聲請人所稱「早已補正」
    之情形，抑且亦無聲請人所指「足見承辦法官予以不理，似
    認聲請人有打官司糾纏，最好不要辦」之情事，足見聲請人
    前開所陳，顯係其主觀片面之臆測，依首揭說明，誠難認有
    何偏頗之虞；另有關訴訟程序應否停止進行，除有法定當然
    停止事由發生，應予停止外，核屬承辦法官之職權，乃為法
    官於審判程序中得本於職權及法律上之確信所為之判斷，或
    為法官指揮訴訟、依法裁定之事項，縱未予停止，依上說明
    ，亦難謂有何偏頗之虞可言。況且聲請人復並未提出任何足
    供本院即時調查之證據，以供釋明所舉聲請迴避之原因，是
    聲請人徒憑其主觀臆測而謂法官執行職務有所偏頗、不公平
    審判之情事並遽以聲請迴避，揆諸首揭法條規定及說明，聲
    請人之請求顯於法未合，其聲請法官迴避，為無理由，自應
    予以駁回。
四、依民事訴訟法第95條、第78條，裁定如主文。
中    華    民    國    99    年    11    月    22    日
                  民事第一庭  審判長法  官  李世貴
                                    法  官  高文淵
                                    法  官  黃若美
以上正本係照原本作成
如對本裁定抗告須於裁定送達後10日內向本院提出抗告狀，並應
繳納抗告費新台幣1,000元整。
中    華    民    國    99    年    11    月    22    日
                                    書記官  高偉庭

司法院資訊處製作；財團法人民間司法改革基金會備份。
